【裁判字號】    98,交簡上,10
【裁判日期】    980825
【裁判案由】    過失傷害等
【裁判全文】
臺灣雲林地方法院刑事判決            98年度交簡上字第10號
上  訴  人  臺灣雲林地方法院檢察署檢察官
被      告  丁○○
上列上訴人因被告過失傷害等案件，不服本院斗六簡易庭中華民
國98年4 月9 日98年度六交簡字第13號刑事簡易判決（檢察官聲
請簡易判決處刑案號：97年度調偵字第409 號），提起上訴，本
院第二審合議庭判決如下：
    主  文
上訴駁回。
    事  實  及  理  由
一、犯罪事實：
    丁○○明知服用酒類後駕駛動力交通工具極易影響交通安全
    ，仍於民國97年8 月20日晚間10時50分許，在雲林縣斗六市
    ○○路之小白兔小吃部飲用啤酒3 至4 杯後，已達不能安全
    駕駛動力交通工具之程度，竟於同日晚間11時許，仍騎乘車
    牌號碼NUG-536 號重型機車載送友人陳泳瑞返家，而沿雲林
    縣斗六市○○路由北往南方向行駛，於同日晚間11時10分許
    ，途經該路16837 號路燈前未劃設車道線、行車分向線或分
    向限制線之路段時，本應注意在未劃設車道線、行車分向線
    或分向限制線之道路，時速不得超過40公里並應靠右行駛，
    而依當時天候晴、夜間有照明、柏油道路乾燥無缺陷、無障
    礙物、視距良好，並無不能注意之情事，竟疏未注意，貿然
    以時速逾40公里之速度偏左行駛，適有乙○○騎乘車牌號碼
    MKV-099 號重型機車搭載其妻甲○○及其子丙○○，沿上開
    道路由南往北方向行駛，因丁○○未靠右行駛，其車頭前方
    乃撞及乙○○所騎乘之上開機車左前車身，雙方因而人車倒
    地，致乙○○受有左手第5 指骨骨折、左手及兩腳多處擦傷
    、左手指撕裂傷1 公分及左大腿挫傷等傷害，甲○○受有第
    6 頸椎骨折、左脛骨骨折、多處擦傷、輕微腦震盪等傷害，
    丙○○受有左頰瘀傷、後腰部挫傷之傷害，陳泳瑞則受有頭
    部外傷併輕度腦震盪及右側頭皮血腫、兩手臂、左腿多處挫
    擦傷、左腳第3 、4 蹠骨骨折、左遠端股骨骨折等傷害（陳
    泳瑞部分未據告訴）。丁○○於肇事後，偵查機關未發覺犯
    罪前，向至醫院處理之雲林縣警察局交通警察隊斗六小隊警
    員邱建勳坦承肇事，而自首並接受本院裁判，且經警於翌日
    凌晨0 時21分許，在雲林縣斗六市洪揚醫院對丁○○施以酒
    精濃度測試，測得其呼氣酒精濃度為每公升0.63毫克。
二、認定犯罪事實所憑之證據及理由：
  (一)證據能力部分：
    按被告以外之人於審判外之陳述，雖不符前4 條之規定，而
    經當事人於審判程序同意作為證據，法院審酌該言詞陳述或
    書面陳述作成時之情況，認為適當者，亦得為證據。刑事訴
    訟法第159 條之5 第1 項定有明文。經查：被告及檢察官就
    本判決所引用之下列證據，於本院均同意作為證據使用，且
    本院審酌此等證據資料作成或取得之狀況，均無非法或不當
    取證之情事，亦無顯不可信之情況，故認為適當而均得作為
    證據。是前開證據，依刑事訴訟法第159 條之5 之規定，均
    具有證據能力，先予敘明。
  (二)證明力部分：
  上開犯罪事實，業據被告於本院審理時坦白承認，核與告訴
    人乙○○於警、偵訊之指訴、告訴人甲○○於警詢之指訴及
    偵訊之證述、證人陳泳瑞於警、偵訊之證述相符，復有道路
    交通事故調查報告表(一)及(二)、現場圖、現場照片、酒精測定
    紀錄表、刑法第185 條之3 案件測試觀察紀錄表、乙○○之
    成大醫院斗六分院診斷證明書、甲○○、丙○○之臺大醫院
    雲林分院診斷證明書、陳泳瑞之洪揚醫院及臺大醫院雲林分
    院診斷證明書各1 紙附卷可資佐證（見警卷第18、23頁、第
    28至45頁），足認被告之自白與事實相符，應可採信。
  按行車時速不得超過50公里。但在未劃設車道線、行車分向
    線或分向限制線之道路，或設有快慢車道分隔線之慢車道，
    時速不得超過40公里。汽車除行駛於單行道或指定行駛於左
    側車道外，在未劃分向線或分向限制線之道路，應靠右行駛
    。汽車駕駛人飲用酒類或其他類似物後其吐氣所含酒精濃度
    超過每公升0.25毫克以上者，不得駕車。道路交通安全規則
    第93條第1 項第1 款、第95條第1 項前段、第114 條第2 款
    分別定有明文。被告考領適當駕照，對於上開規則自應知之
    甚稔，本件車禍發生地點並未劃設分向線或分向限制線，速
    限為時速40公里，此有道路交通事故現場圖、道路交通事故
    調查表(一)在卷可稽（見警卷第33、34頁），被告飲用酒類，
    本已不應騎車上路，其非但騎乘機車搭載他人，復超速又未
    靠右行駛，而依肇事當時為天候晴、夜間有照明、柏油路面
    乾燥無缺陷、無障礙物、視距良好等情，有道路交通事故調
    查報告表(一)可憑（見警卷第34頁），客觀上並無不能注意之
    情事，被告竟疏未注意及此，顯有過失，並致告訴人乙○○
    、甲○○、丙○○受有前揭傷害，被告上開過失行為與告訴
    人受傷之結果間有相當因果關係。又本案經送請臺灣省嘉雲
    區車輛行車事故鑑定委員會鑑定，結果亦認：「丁○○飲用
    酒類超過法定標準值駕駛普通重機車，夜間超速行駛且行經
    未劃標線道路，未靠右（偏左）行駛不當，為肇事原因。乙○○駕駛普通重機車，無肇事因素。」有該會98年1 月10日
    嘉雲鑑970823字第0985800121號函附鑑定意見書1 份附卷可
    參（見偵卷第4 至7 頁），益徵被告對本案車禍之發生，應
    負過失之責。
  綜上所述，本件事證明確，被告公共危險及過失傷害犯行均
    堪以認定，皆應予依法論科。
三、論罪科刑之理由：
  (一)核被告所為，係犯刑法第284 條第1 項前段過失傷害罪、第
    185 條之3 公共危險罪。
  (二)被告以一過失行為，同時侵害告訴人乙○○、甲○○、丙○○之個人法益，為想像競合犯，又比較告訴人3 人之傷勢，
    告訴人甲○○因上開傷勢接受骨折開放性復位及固定手術，
    共住院10天，有台大醫院雲林分院診斷證明書1 紙在卷可考
    （見警卷第31頁），情況較為嚴重，是依刑法第55條之規定
    ，從一重之過失傷害告訴人甲○○部分處斷。
  (三)被告所犯上開2罪，犯意各別，行為互殊，應予分論併罰。
  (四)被告酒醉駕車，因而致人受有傷害，就其所涉過失傷害罪犯
    行，依道路交通管理處罰條例第86條第1 項規定，加重其刑
    。
  (五)被告於肇事後，在雲林縣警察局交通警察隊斗六小隊警員前
    往現場處理時，就其過失傷害犯行未為任何有偵查犯罪職權
    之公務員知悉前，向警員坦承肇事，並接受裁判，有國道公
    路警察局第4 警察隊道路交通事故肇事人自首情形紀錄表可
    稽（見警卷第36頁），符合自首之要件，就其所涉過失傷害
    部分，爰依刑法第62條前段規定，減輕其刑，並先加後減之
    。
  (六)原審依據上開事證，認被告罪證明確，予以論科，並審酌被
    告於肇事後經警施測酒測值為每公升0.63毫克，顯見其已達
    無法安全駕駛交通工具之程度，進而危害交通，致發生本件
    車禍事故，然其於偵訊時猶飾詞辯稱其酒駕行為與車禍發生
    無影響，迄今未與被害人和解或予以適當之補償，顯無悔悟
    之意，復酌其無前科素行等一切情狀，適用道路交通管理處
    罰條例第86條第1 項、刑法第185 條之3 、第284 條第1 項
    前段、第55條、第51條第5 款、第62條前段、第41條第1 項
    前段，刑法施行法第1 條之1 之規定，分別量處被告有期徒
    刑3 月，應執行有期徒刑5 月，並諭知易科罰金之折算標準
    ，認事用法及量刑均合法妥適。上訴人上訴主張原審量刑過
    輕，請求撤銷原判決，然本院認原審已審酌各情，於法定刑
    之內處以適當刑度，並無違法或不當之處，且被告於本院雖
    與被害人調解成立，卻未依約給付被害人，是上訴人之上訴
    ，為無理由，應予駁回。
四、應適用之法條：
    依刑事訴訟法第455 條之1 第3 項、第368 條、第364 條。
本案經檢察官陳文哲到庭執行職務。
中    華    民    國    98    年    8     月    25    日
                    交通法庭  審判長法  官  王聰明
                                    法  官  藍家偉
                                    法  官  吳錦佳
以上正本證明與原本無異。
本件判決不得上訴。
                                    書記官  謝璧卉
中    華    民    國    98    年    8     月    25    日
附錄本案論罪科刑條文：
刑法第185條之3
服用毒品、麻醉藥品、酒類或其他相類之物，不能安全駕駛動力
交通工具而駕駛者，處1 年以下有期徒刑、拘役或科或併科15萬
元以下罰金。
刑法第284條
因過失傷害人者，處6 月以下有期徒刑、拘役或5 百元以下罰金
，致重傷者，處1 年以下有期徒刑、拘役或5 百元以下罰金。
從事業務之人，因業務上之過失傷害人者，處1 年以下有期徒刑
、拘役或1 千元以下罰金，致重傷者，處3 年以下有期徒刑、拘
役或2 千元以下罰金。


司法院資訊處製作；財團法人民間司法改革基金會備份。
